臺灣桃園地方法院刑事判決　　　　　　　　　　　　　九十三年度易字第三四七號
　　公　訴　人　臺灣桃園地方法院檢察署檢察官
　　被　　　告　乙○○
　　選任辯護人　簡文玉律師
右列被告因誹謗案件，經檢察官向本院桃園簡易庭聲請簡易判決處刑（聲請案號：九
十一年度偵字第一五八七一號），經本院認有刑事訴訟法第四百五十一條之一第四項
但書第三款之情形，改依通常程序審理判決如左：
    主      文
乙○○無罪。
    理      由
一、公訴意旨略以：被告乙○○與甲○○曾為同居男女朋友，二人分手後，被告乙○
    ○搬回桃園縣八德市○○路九號居住，竟基於概括犯意，於民國九十一年七月間
    ，連續以 anna12315、mass4231、ggg12555及cathy32145等四個雅虎奇摩網站的
    免費帳號，登入該網站之聊天室，並以代號「婷婷」向該聊天室內之不特定人員
    散佈「我開補習班，想要『一頁晴』，與我聯絡0000000000找我全老師，電話中
    聊，等妳， 886」等詞，使聊天室內之網友誤以為甲○○上網公開徵求一夜情，
    而認其行為輕浮，造成甲○○接到大量不明男子去電言明發生一夜情關係，以此
    方式毀損甲○○之名譽，因認被告乙○○涉犯刑法第三百十條第一項毀謗罪云云
    。
二、按「犯罪事實應依證據認定之，無證據不得認定犯罪事實」；又「不能證明被告
    犯罪者，應諭知無罪之判決」，刑事訴訟法第一百五十四條第二項、第三百零一
    條第一項分別定有明文。又「認定犯罪事實所憑之證據，雖不以直接證據為限，
    間接證據亦包括在內，然而無論直接或間接證據，其為訴訟上之證明，須於通常
    一般之人均不致有所懷疑，而得確信其為真實之程度者，始得據為有罪之認定，
    倘其證明尚未達到此一程度，而有合理之懷疑存在，無從使事實審法院得有罪之
    確信時，即應由法院諭知被告無罪之判決」（最高法院七十六年台上字第四九八
    六號判例參照）。又「認定不利於被告之事實，需依積極證據，苟積極證據不足
    為不利於被告之認定時，即應為有利於被告之認定，更不必有何有利之證據」（
    最高法院三十年上字第八一六號判例參照）。且「告訴人之告訴，係以使被告受
    刑事訴追為目的，是其陳述是否與事實相符，仍應調查其他證據以資審認」（最
    高法院五十二年台上字第一三００號判例參照）。
三、訊之被告乙○○堅決否認有何公訴人所指之誹謗犯行，辯稱：「伊沒有作」等語
    。按公訴意旨認被告涉有上開犯罪，無非係以被告乙○○坦承其與告訴人甲○○
    曾為男女朋友及警追查之IP顯示係其住處之ADSL所發出之事實，並有告訴人指訴
    歷歷，而mass4231、cathy32145等雅虎奇摩網站帳號，各曾使用 61.216.97.68.
    、61.216.96.90.、61.216.96.217. 等IP登入，而上開IP均為被告乙○○所申請
    使用，有雅虎公司提供資料一份附卷足考。而上開電腦可接觸之人，其中被告之
    父鄭瑞邦、母鄭林青綢均陳明不會使用電腦，被告之妹鄭靜玟、女鄭文慈二人亦
    供稱平日均未曾上網至聊天室。衡情應非由他人冒用其名義侵入使用，而確係由
    其住處電腦登入使用無訛。佐之本件散佈之內容，應係熟知告訴人資料者所為，
    依事理之常，本件當係曾與告訴人為男女朋友之被告所為。此外，復有現場勘驗
    筆錄一紙在卷足憑等，為其論據。
四、公訴人前開認定固非無見，然查：
  (一)依卷附雅虎國際資訊股份有限公司回覆之資料（見臺灣臺中地方法院檢察署九十
    一年度偵字第一五三九一號卷第 十一、十二 頁），雅虎奇摩網站的免費帳號「
    mass4231」，曾於九十一年七月六日十四時二十九分二十八秒及十六時四十八分
    四十二秒登入雅虎奇摩網站奇摩聊天室，而登入之ＩＰ位址為 61. 216. 97.68.
    ；另於同年月十三日五時二十五分二秒及五時五十一分五十九秒登錄雅虎奇摩網
    站奇摩聊天室，而登入之ＩＰ位址為 61.216.96.90.；雅虎奇摩網站的免費帳號
    「cathy32145」，曾於九十一年七月十六日七時四十三分八秒及七時四十四分三
    十七秒登入雅虎奇摩網站奇摩聊天室，而登入之ＩＰ位址為61.216.96.217.。復
    按中華電信長途數據通信分公司回覆資料（見臺灣臺中地方法院檢察署九十一年
    度偵字第一五三九一號卷第十六頁），用戶名稱乙○○之（非固定制）ＡＤＳＬ
    （下稱戶名乙○○ＡＤＳＬ），曾於前述「mass4231」及「cathy32145」帳號登
    入雅虎奇摩網站奇摩聊天室之時間，登入該ＡＤＳＬ網路連線，且其上線之ＩＰ
    位址均與該二帳號之登入ＩＰ位址相同，所以前述「mass4231」及「cathy32145
    」帳號登入雅虎奇摩網站奇摩聊天室係透過戶名乙○○ＡＤＳＬ連結應無疑義。
    然被告於警詢中雖曾自承：「根據警方所提示的ＩＰ顯示是在我家ＡＤＳＬ所發
    出」等語，但被告否認有告訴人所指述之散佈告訴人徵求一夜情訊息，並辯稱：
    「我家共有三台電腦。我女兒、父母、妹妹及鄰居都曾使用電腦上網，‧‧‧他
    們都認識並知道甲○○資料」等語（見臺灣臺中地方法院檢察署九十一年度偵字
    第一五三九一號卷第五頁）。另證人即被告之妹鄭文慈、之女鄭靜玟於偵查中均
    陳稱：「渠並未上網至聊天室，且上網時間均是在晚上十點或十一點」等語（見
    臺灣桃園地方法院檢察署九十一年度偵字第一五八七一號卷第六四頁），證人即
    被告之父鄭瑞邦、之母鄭林清綢於偵查中均陳稱：「不會使用電腦」等語（見臺
    灣桃園地方法院檢察署九十一年度偵字第一五八七一號卷第三四頁背面）。惟揆
    之前揭證人證詞，尚不能遽以推論於前開時間登入上揭ＩＰ位址者，必為被告乙
    ○○無疑。況縱認係被告於前揭時間以戶名乙○○ＡＤＳＬ登入前開位址並連接
    上奇摩聊天室，本件亦查無任何具體證據可供認定，其以前揭「mass4231」及「
    cathy32145」帳號，先後六次進入奇摩聊天室時，確有散佈告訴人徵求一夜情訊
    息之行為。
  (二)另告訴人於偵查中固指述：「‧‧‧我即開始訊問對方於何時、何網站看到相關
    的資訊及帳號等資料，幸而有部分人肯告訴我才蒐集得來。那些人告訴我是在奇
    摩聊天室與該帳號聊天而取得我的電話，內容部分也是由其中一位男子提供給我
    的‧‧‧」等語（見臺灣臺中地方法院檢察署九十一年度偵字第一五三九一號卷
    第九頁背面），並於本院審理中以證人身分為同一之證述（見本院九十三年四月
    三十日審判筆錄）。然我國刑事審判，採直接審理原則及言詞審理原則，使法官
    從直接審理及言詞審理中有關人員之陳述，獲致態度證據，以形成正確之心證。
    若被告以外之人於審判外所為之書面陳述或係證人轉述傳聞自他人之陳述，而係
    用來證明該陳述所主張是事實為真實時，即為傳聞證據，法院就該「傳聞陳述」
    無從依傳喚該證人採直接及言詞審理之方式，予以調查以形成正確之心證，復不
    能使被告行使正當法律程序所保障之反對詰問權，該「傳聞陳述」原則上應無證
    據能力。經查上開證述，僅係告訴人自行調查後所得知於網路聊天室中有人散佈
    其徵求一夜情之訊息等情節，並非告訴人於登入網路該聊天室時所親身經歷見聞
    之事實，是此部份指證之內容均係傳聞而來，僅能證明告訴人曾經接獲他人電話
    告知是項訊息，如用以證明有人於聊天室散佈該項訊息之事實，該項指述即屬傳
    聞證據，原則上就待證事項並無證據能力，法院不得參佐。又告訴人另提出之九
    十一年七月十七日，由其以代號「東風（ ptmere314）」登入奇摩聊天室所截錄
    後列印之內容乙紙（見臺灣臺中地方法院檢察署九十一年度偵字第一五三九一號
    卷第十七、十八頁），其中雖有代號「招牌豬頭」之人陳述：「耶這不是剛剛那
    個婷婷貼的電話號碼嗎」；「婷婷的帳號是mass4231」等語及代號「jose」之人
    陳述：「東風是你前男友要報復你嗎」；「他剛有來說」；「到處找一夜情」；
    「[婷婷]我開補習班想要一頁晴與我聯絡0000000000電話中聊等你 886」各等語
    。惟該代號「招牌豬頭」及代號「jose」二人此部份之陳述僅能用於證明告訴人
    確曾與代號「招牌豬頭」及「jose」二人曾於該聊天室中交談。惟如係用於證明
    ，帳號「mass4231」代號為「婷婷」之人曾登入該聊天室並散佈「我開補習班想
    要一頁晴與我聯絡0000000000電話中聊等你886 」之事實，依前所述，仍屬傳聞
    證據，亦無證據能力。況查帳號「mass」登入紀錄（見九十一年偵字第一五三九
    一號第十一、十二頁），上開被告乙○○家中ＡＤＳＬ之ＩＰ位址亦無於九十一
    年七月十七日登入奇摩聊天室之紀錄，更無從遽論該日「招牌豬頭」及「jose」
    所見貼文帳號「mass4231」代號為「婷婷」之人確屬被告乙○○無疑。且代號「
    招牌豬頭」及「jose」二人究其真實身分，經本院函請雅虎國際資訊股份有限公
    司查詢，該公司函覆本院稱：「由於使用者於聊天室發言時係使用暱稱而非本公
    司會員帳號，又本公司聊天室之發言紀錄僅保留一個月，故目前已無法由聊天室
    發言紀錄查證『招牌豬頭』及『jose』之使用帳號，是以無法提供使用者之帳號
    申登資料」等語，有雅虎國際資訊股份有限公司九十三年四月二十三日雅虎（九
    三）字第０一三八號函附卷可稽（見本院九十三年易字第三四七號卷）。是代號
    「招牌豬頭」及「jose」二人之確實身分年籍既無法查知，則其所述之內容之詳
    情本院亦自無從傳訊並加以查證，更難僅以上開聊天室節錄內容即遽為被告乙○
    ○不利之認定。
  (三)另告訴人所提出之十通電話錄音帶及譯文（見臺灣臺中地方法院檢察署九十一年
    度偵字第一五三九一號卷第四六至六一頁），依其內容僅得證明告訴人確受有詢
    問一夜情電話之事實，然若用以證明被告確有本件於網路聊天室散佈告訴人徵求
    一夜情訊息之事實，依前所述，仍為傳聞證據，並無證據能力。且該電話錄音及
    譯文當中，與告訴人通話之對方，雖在告訴人詢問下，回答由網路得知告訴人電
    話號碼及尋求一夜情之訊息，惟依通話對方所述，得知訊息之網站並不相同而不
    限於奇摩聊天室，且只提供該發布訊息之代號，甚或是帳號，故仍無法直接認定
    被告有於網路聊天室散佈該訊息之事實。至於偵查卷附雅虎奇摩網站免費帳號「
    anna12315」、「mass4231」、「ggg12555」及「cathy32145」之登錄資料姓名
    、住址、電話、身分證字號等資訊均非被告所有，有雅虎國際資訊股份有限公司
    提供回覆資料一份附卷可稽（見臺灣臺中地方法院檢察署九十一年度偵字第一五
    三九一號卷第九至十二頁），自不足憑為被告不利認定之證據。
  (四)末雖被告與告訴人曾為同居男女朋友，且因故分手，然依告訴人所指述，被告於
    網路上所散佈之訊息內容「我開補習班，想要『一頁晴』，與我聯絡0000000000
    找我全老師，電話中聊，等妳，886 」等詞觀之，該內容僅說明被告係開設補習
    班及聯絡之電話號碼，該項資訊，依常理並非必須要親近之同居男女朋友始能得
    知，則公訴人認佐之本件散佈之內容，應係熟知告訴人資料者所為，依事理之常
    ，率認本件當係曾與告訴人為男女朋友之被告所為，尚嫌速斷。
五、綜上所述，本件查無足以證明被告有何於網路聊天室中散佈告訴人徵求一夜情訊
    息行為之積極證據，無法僅憑告訴人之指述，而認定被告確有公訴人起訴之犯行
    ，揆諸前開說明，被告毀謗犯罪尚屬不能證明，依法應諭知無罪之判決。
據上論斷，應依刑事訴訟法第三百零一條第一項，判決如主文。
本案經檢察官廖先志到庭執行職務。
中      華      民      國      九十三      年      五    月    十四    日
                                臺灣桃園地方法院刑事第十庭
                                  審判長法  官  江  德  民
                                  法        官  曾  淑  華
                                  法        官  蔡  和  憲
右正本證明與原本無異。
如不服本判決，應於判決送達後十日內，向本院提出上訴狀。
                                  法院書記官    李  佩  玲
中      華      民      國      九十三      年      五    月    十四    日
